最高法院刑事判決　　　　　　九十四年度台上字第四三六三號
　　上　訴　人　甲○○
　　　　　　　　　　　　號在.
上列上訴人因違反毒品危害防制條例案件，不服台灣高等法院中
華民國九十四年五月二十五日第二審判決（九十四年度上重訴字
第一九號，起訴案號：台灣板橋地方法院檢察署九十三年度偵字
第一一六○九號），提起上訴，本院判決如下：
    主  文
原判決撤銷，發回台灣高等法院。
    理  由
本件原判決認定：上訴人甲○○與高森榮（業經另案判刑確定）
曾一起開聯結車而認識；許天賜（亦經另案判刑確定）與高森榮
係鄰居關係，曾在泰國開設餐飲店，通曉泰語，經高森榮介紹而
認識上訴人。上訴人本有自泰國攜毒入境之計畫，乃於民國九十
二年十二月上旬邀約高森榮在台北縣土城市亞太量販店之停車場
見面，並由上訴人在其小客車內向高森榮、許天賜提議一同前往
泰國，將第一級毒品海洛因分裝於保險套內塞入肛門之方式，夾
帶回國。上訴人並向高森榮說明在泰國購買一塊重約九兩三，長
方形的海洛因約需新台幣（下同）十萬八千元，可以切成九塊，
再用刀片修成圓形，另將其餘碎屑合在一起，共可分裝為十五粒
，其中九粒較小、六粒較大，一人可塞三粒小的、二粒大的，即
五粒以保險套包裝之海洛因，故需三人同往，事成之後每一兩給
付三萬元之報酬，若事發被捕，只要辯稱是供自己施用，即不會
被判重刑等語。許天賜曾於九十二年十二月八日、九日至上開地
點參與討論二次，同意參加運毒，並與上訴人及高森榮確認，其
可於九十二年十二月十二日至同年月十七日請假出國。三人乃共
同基於運輸及私運管制進口物品即第一級毒品海洛因入境之犯意
聯絡，由上訴人指示高森榮、許天賜先於九十二年十二月十二日
出境至泰國，其本人再前往泰國會合。高森榮即依指示於同年十
二月八日至中華航空公司（下稱華航）以刷卡方式購買其本人及
許天賜從台北至曼谷之往返機票二張。上訴人並於同年十二月九
日交付高森榮十三萬元，言明其中十萬元係委託高森榮、許天賜
攜往泰國作為購毒之資金，另三萬元則係供為高森榮、許天賜購
買機票所需。上訴人另於同年十二月十二日下午三時許，在國道
三號公路土城交流道附近，交付高森榮二萬元，言明係供高森榮
、許天賜至泰國食宿等雜費。同年十二月十二日晚上，高森榮、
許天賜即攜帶前開由上訴人所交付之購毒資金各五萬元，從桃園
中正國際機場（下稱中正機場）搭機前往泰國曼谷，到達曼谷後
許天賜前往其經營之餐飲店住宿，高森榮則下榻於飯店。同年十
二月十四日，許天賜、高森榮將所攜帶之購毒資金十萬元兌換為
泰銖十一萬六千六百元。上訴人則於同年十二月十三日，偕同其
不知情之配偶侯林碧珠從中正機場搭機前往泰國曼谷，下榻於不
同之飯店。嗣上訴人夫婦與高森榮、許天賜相約於同年十二月十
五日中午在泰國曼谷機場會合，由上訴人出資購買曼谷往清萊之
機票，四人乃搭機赴泰國清萊，再從清萊坐車前往位於泰國與緬
甸邊境之美賽，當晚投宿於美賽之皇宮賓館。翌（十六）日早上
，上訴人夫婦與高森榮、許天賜同往泰、緬邊境檢查站，先由高
森榮、許天賜通過檢查站，再由上訴人夫婦通過檢查站，分批進
入緬甸境內。上訴人旋即聯絡綽號「阿省」之泰國成年男子駕車
前來搭載渠等四人，途中並由另一不詳姓名泰國男子將許天賜接
往他處。嗣上訴人夫婦與高森榮被「阿省」載至緬甸某汽車旅館
，安排於不同之二個房間休息，上訴人則外出向不知名之毒販購
得包裝於保險套內之第一級毒品海洛因十粒後，帶至高森榮房間
內，交付其中五粒予高森榮，指示其塞於肛門內；高森榮藏放完
畢後即至上訴人夫婦之房間佯與侯林碧珠聊天，俾便上訴人躲入
高森榮房間將另五粒塞入肛門。另一方面，許天賜由另一不知名
泰國男子載至緬甸境內之另一不知名飯店，由許天賜依上訴人之
電話指示交付購毒價金予該泰國男子，該泰國男子即交付許天賜
包裝於保險套之海洛因五粒，並指示許天賜塞入肛門。嗣「阿省
」再駕車搭載上訴人夫婦及高森榮，並於中途接許天賜上車後，
駛至泰、緬邊境檢查站附近，讓上訴人等四人下車。上訴人等四
人於緬甸邊境之市集遊玩一、二小時，待確定藏放於肛門之海洛
因無異狀後，高森榮、許天賜即先行夾帶海洛因通過檢查站；稍
後上訴人亦以相同方式夾帶海洛因偕同其不知情之配偶通過檢查
站，回到泰國美賽，四人並於同日下午四時前，均回到皇宮賓館
。嗣高森榮、許天賜從緬甸夾帶毒品至泰國美賽後，即搭車前往
清萊，因無法購得清萊飛曼谷之機票，乃先由清萊搭機至泰國清
邁，再由清邁轉機至曼谷，而於同日晚間十一時許回到先前投宿
於曼谷之處所，將塞於肛門內之海洛因排出。翌（十七）日，高
森榮至附近之藥房購買五盒保險套（每盒三個、共十五個），將
渠等二人所排出之海洛因十粒以新的保險套重新包裝，並於當日
下午搭機前，在投宿之房間內，一人分取五粒重新包裝之海洛因
塞入肛門，再於同日下午三時許前往泰國曼谷機場，搭乘華航班
機於同晚十時三十分許抵達中正機場，將上開毒品輸入我國境內
。於通關時，因法務部調查局高雄市調查處人員已於事前接獲線
報，而向台灣桃園地方法院檢察署檢察官聲請核發鑑定許可書，
待高森榮、許天賜入境後立即將之逮捕，帶往敏盛綜合醫院大園
分院進行Ｘ光檢查，而順利從該二人肛門內取出前揭以保險套包
裝之海洛因共十粒（高森榮之五粒，驗餘淨重一二二‧九六公克
，純度百分之八五‧二八，純質淨重一○四‧八六公克；許天賜
之五粒，驗餘淨重一二三‧五四公克，純度百分之八二‧六四，
純質淨重一○二‧○九公克）。上訴人在泰國得知高森榮、許天
賜被逮捕後，乃放棄夾帶毒品回國之計畫，而將自己所分得之海
洛因五粒丟棄滅失於泰國，並於同年月十九日偕同侯林碧珠從泰
國曼谷搭機返國，而未被查獲。嗣高森榮、許天賜分別在原審法
院審理渠等之案件時，供出上訴人共同運輸及私運管制進口物品
即第一級毒品海洛因進口之犯行，因而查知等情。乃維持第一審
依想像競合犯，從一重論處上訴人共同運輸第一級毒品（處無期
徒刑，褫奪公權終身）罪刑之判決，駁回上訴人在第二審之上訴
，固非無見。
惟查：(一)、已受請求之事項未予判決者，其判決當然違背法令，
刑事訴訟法第三百七十九條第十二款定有明文。本件依據檢察官
起訴之事實，係認上訴人與高森榮、許天賜共同基於運輸毒品及
私運管制物品進口之犯意，由上訴人在泰國販入整塊海洛因（重
九兩三）後，以十五個保險套分裝成十五顆，上訴人與高森榮、
許天賜每人各分得五顆……（塞入肛門私運）高森榮、許天賜於
運輸入境時，在中正機場被查獲，上訴人因延後返台（已得知高
森榮、許天賜被捕）未被查獲。因認上訴人涉有運輸第一級毒品
、私運管制物品進口罪嫌；及前述二罪之未遂犯罪嫌，並認上開
四罪間有想像競合犯關係，請從一重處斷（見偵字第一一六○九
號卷第七十一頁正面、背面）。而原判決認定，上訴人之行為僅
成立運輸第一級毒品罪及私運管制物品進口罪，係一行為同時觸
犯上開二罪名，為想像競合犯，應從一重之運輸第一級毒品罪處
斷。但對於檢察官就上訴人運輸第一級毒品未遂、私運管制物品
進口未遂部分，依裁判上一罪起訴之訴訟上請求，則未予論斷，
自有已受請求之事項未予判決之違法。(二)、法院於不妨害事實同
一之範圍內，固得自由認定事實，適用法律，但法院所認定之事
實與起訴之事實不一致時，其歧異之部分如何處斷，仍應為適當
之說明，始符合彈劾主義之原則。本件依檢察官起訴之事實，係
認定：「由甲○○（即上訴人）以新台幣十一萬八千元之代價，
向綽號『阿省』之泰國男子購得整塊海洛因（重九兩三），再分
別以十五顆（諒係十五個之誤）保險套包裝該購得之毒品，高森
榮、許天賜及甲○○，每人各分得五顆……（塞入肛門私運，高
森榮、許天賜於運輸入境時被查獲）」（見偵字第一一六○九號
卷第七十一頁）。惟原判決則認定：上訴人向（綽號「阿省」以
外）不知名之毒販，購得包裝於保險套內之海洛因十粒；另由許
天賜依上訴人之電話指示，交付購毒價金予（綽號「阿省」以外
）之另一名不詳姓名泰國男子，購得包裝於保險套之海洛因五粒
（見原判決第三頁第十一行至第十二行、第十八行至第二十一行
）。關於：(1)海洛因係向「阿省」或「阿省」以外之人販入？(2)
本件係購入整塊之海洛因予分裝，或購入已經以保險套分裝之海
洛因？(3)購買時係由上訴人一次販入，或由上訴人與許天賜分別
販入？原判決所認定之事實，既與起訴之事實有所差異，但對於
差異部分如何處理，並未敘明其取捨之依據及理由，即遽行判決
，亦與彈劾主義之原則有違。(三)、有罪判決所認定之事實，與所
採用之證據，不相適合時，即屬證據上理由矛盾，其判決當然為
違背法令。原判決事實係認定，上訴人向不知名之毒販，購得包
裝於保險套內之海洛因十粒；另由許天賜依上訴人之電話指示，
交付購毒價金予另一名不詳姓名之泰國男子，購得包裝於保險套
之海洛因五粒。惟其理由引用高森榮之陳述採為證據時，係謂：
「當時甲○○（即上訴人）是在泰國買一塊海洛因，再分成三塊
，我帶回來的是一塊的海洛因，（另）一塊海洛因是由許天賜帶
回台灣，也有被警察查獲，……至於甲○○是過幾天才要回台灣
，所以沒有被查獲」（見原判決第八頁第四行至第七行）。就本
件究係分別由上訴人及許天賜各向不詳姓名者，購得包裝於保險
套內之海洛因十粒及五粒；抑或由上訴人購得一塊海洛因，再分
成三份？其認定之事實，與所採用之證據，不相適合，亦有證據
上之理由矛盾。以上或為上訴意旨指摘所及，或為本院得依職權
調查之事項，應認原判決有撤銷發回更審之原因。另原判決既認
定上訴人與高森榮、許天賜約定，「若事發被捕，只要辯稱是要
帶回國供自己施用，如此便不會被判刑太重」（見原判決第二頁
第四行至第五行）；理由並說明，「被告（即上訴人）與高森榮
、許天賜因『貪圖不法利益』運輸毒品海洛因入境之犯行，堪以
認定」及「高森榮辯稱走私毒品係供自己施用並非實在」等語（
見原判決第十二頁第七行至第八行、第十四頁第二十六行至第二
十七行），如果無訛，則上訴人等人從泰國共同運輸第一級毒品
進口，既非供自己施用。於此情形，上訴人與高森榮、許天賜共
同謀議運輸大量海洛因進口之目的何在？上訴人如何「貪圖不法
利益」？即攸關事實之認定及上訴人應成立之罪名，案經發回，
併予查明。
據上論結，應依刑事訴訟法第三百九十七條、第四百零一條，判
決如主文。
中　　華　　民　　國　九十四　年　　八　　月　 十一 　日
                      最高法院刑事第十二庭
                          審判長法官  謝　俊　雄
                                法官  陳　世　雄
                                法官  蘇　振　堂
                                法官  吳　信　銘
                                法官  徐　文　亮
      本件正本證明與原本無異
                                      書  記  官
中　　華　　民　　國　九十四　年　　八　　月　 十六 　日
                                                      Ｑ
